臺灣高等法院刑事裁定　　　　　　　　　　　　　　九十三年度聲再字第三八八號
　　再審聲請人
　　即受判決人　甲○○
右聲請人因偽造文書等案件，對於本院九十三年度上訴字第一六八四號，中華民國九
十三年九月二十一日刑事確定判決（臺灣臺北地方法院九十二年度訴字第一一六七號
、臺灣臺北地方法院檢察署九十一年偵字第八七七六號），聲請再審，本院裁定如左
：
    主  文
再審之聲請駁回。
    理  由
一、本件聲請再審意旨略稱：原確定判決就下列重要證據漏未審酌，爰依刑事訴訟法
    第四百二十一條之規定聲請再審：
    (一)聲請人即受判決人甲○○所屬高義有限公司與廣州市愛艾服裝公司李志忠於民
      國八十九年六月三十日銷售合約書載明：「付款條件：不可撤銷即期信用狀（
      限香港地區銀行開出）、交貨：收到信用狀通知後即刻出口，內陸交貨，但必
      須於八月三十一日前收到狀、備註欄：信用狀內容要註明可接受收貨單」等語
      。據此，則知於收到信用狀通知後即刻出口，內陸交貨，依合約只規定限於香
      港地區銀行開立信用狀而已，並非指聲請人與港商直接交易的情形。茲據STAR
      公司函覆：確認信用狀編號WILX157091為該公司於八十九年八月九日開具，而
      內陸交貨亦經愛艾公司於八十九年八月八日簽收在案。則對於STAR公司所開具
      所謂「收貨單」自信無疑，聲請人自始認為李志忠應給付之美金九萬九千元之
      貨款，業經透過港商STAR公司開立信用狀，因此，如該公司未開出收貨單，何
      以開出信用狀？因此，聲請人自始認該「收貨單」之真正，且聲請人確有交貨
      簽認及送貨的再確認章，此項重要的證據足認聲請人絕非憑空交易，而有詐欺
      取財的主觀犯意。
    (二)聲請人實際交易對象為中國地區商人或香港地區商人，與本件實際由港商委託
      開狀銀行開出信用狀無關。當初聲請人向告訴人公司代表人陳葆龍借用押匯額
      度，曾得到陳葆龍之同意，接狀作為受益人，聲請人始可通知買方開狀。按港
      商STAR公司既委由開出銀行開出信用狀無誤。況且，陳葆龍依信用狀而收到美
      金九萬九千元，亦為實在，而聲請人亦有出貨美金九萬九千元，亦屬不虛，則
      聲請人自始並無詐欺取財的情形。至於事後港商STAR公司與大陸李志忠之糾紛
      ，藉口「收貨單」有瑕疵或簽名不符，甚至稱未開出為由，作為拒付款之理由
      ，此與當初聲請人依銷售合約載明要求大陸李志忠透過港商開出信用狀之規定
      無違，聲請人事實上並無詐欺陳葆龍之事。實際上，聲請人本身亦是受害者，
      而當初聲請人向陳葆龍借用押匯額度，經其同意，單純借貸關係，不因事後變
      故，聲請人因受害而一時無法償還，遽謂聲請人自始即有詐欺之犯行。
    (三)高義公司八十九年間因負責人更換，委任聲請人為總經理，銀行以公司負責人
      變更為由，視同新公司處理，並無給付任何「額度」，公司經營非常辛苦，為
      此，聲請人向告訴人廣得利公司商借押匯額度，以利交貨後，能迅速撥款，支
      付貨款。當時廣得利公司負責人陳葆龍，適逢出差香港，由羅淑慧代為接洽，
      聲請人據實向她說明交易內容，包括買賣標的，買賣對象是大陸人，交貨地點
      大陸廣州，貨款由香港開出信用狀支付，並非大陸開出。羅淑慧當時還反問交
      貨提單以何種方式取得等等。聲請人表明期望能以廣得利公司之押匯額度協助
      ，以正常押匯手續提示給銀行，得款後再支付高義公司，並非如告訴狀所載向
      告訴人公司先借款後，再以香港開立信用狀清償之情形，而是發生拒付時，聲
      請人允諾將已收受的押匯款當成借款以分期方式償付。
    (四)一般民間公司與公司間有相當熟識的狀態下，短期資金調度是常有的事，聲請
      人與陳葆龍是親姊弟，過去對他甚至給予就業上之協助，其關係非比於一般公
      司間之關係。如果聲請人因擔任高義公司總經理期間，確實有到期票款解決之
      問題，可以依短期資金先行調度商借方式解決，不須繞大圈子，大費周章，徒
      增聲請人貨物損失之風險，還要背上詐欺之罪名。由聲請人所整理之資料顯示
      ，聲請人自告訴人公司所取得之三百零五萬三千七百十四元中，除三萬六千六
      百八十五元係供作公司零支外，其餘三百零一萬八千六百八十九元均陸續用以
      支付各廠商之貨款，用途明確，絕未私藏，試想同樣欠債，則聲請人何苦向自
      己之親弟弟詐取系爭款項後，再用以支付其他廠商之貨款，豈係合理，如此對
      於聲請人究竟有何好處。因此，聲請人絕無詐欺親弟的動機與犯行甚明。
    (五)聲請人被騙失財，忍受犧牲，況STAR公司不否認開具信用狀，只否認收貨單，
      聲請人並無動機詐騙親弟，惟對於告訴人公司之借用額度，願分期償還，但遭
      拒，告訴人執意一次還清，不願分次清償，對此至感遺憾。綜上，被告並無詐
      欺之事。
二、按不得上訴於第三審法院之案件，除前條規定外，其經第二審確定之有罪判決，
    如就足生影響於判決之重要證據漏未審酌者，亦得為受判決人之利益，聲請再審
    ，刑事訴訟法第四百二十一條定有明文。此所謂漏未審酌乃指第二審判決前已發
    現而提出之證據，未予審酌而言，苟被捨棄之證據，已於理由內敘明其捨棄之理
    由者，即非漏未審酌。又所謂重要證據，必須該證據已足認定受判決人應受無罪
    、或免訴、或輕於原審所認定之罪名方可，如不足以推翻原審所認定罪刑之證據
    ，即非足生影響於原判決之重要證據。
三、經查：本件確定判決據以認定有罪之依據，係以告訴人廣得利貿易有限公司代表
    人陳葆龍之指述、證人即告訴人公司成衣部經理羅淑慧、毛衣部經理劉月莉、及
    八十九年八、九月間任職第一商業銀行長春分行外匯部襄理王幸玫於偵查中及原
    審調查時之證詞，且有STAR公司開立的貨物收據、於八十九年八月十日匯款新臺
    幣（下同）二百四十八萬元至高義公司設於泛亞銀行大同分行帳戶之匯款回條聯
    、同年八月十五日將五十七萬三千七百十四元交付給高義公司職員鄭素花之收據
    、以前開貨物收據於同年八月十日向第一商業銀行辦理押匯資料、第一商業銀行
    將押匯資料退回廣得利公司之文件附卷可證。而聲請人對於上情並不否認，並坦
    承其實際上是與大陸籍人士李志忠進行貿易往來，但其確向陳葆龍佯稱：其該筆
    交易之對象是香港STAR公司，且保證其之前已曾與STAR公司往來多次，STAR公司
    之信用絕無問題，並隱瞞上開貨物收據實際上是由大陸籍人士李志忠所交付之文
    件等情不諱，綜合上情，足認聲請人確有故意隱瞞其實際之交易對象為大陸籍之
    李志忠，卻向陳葆龍佯稱：是與香港地區之STAR公司進行該筆交易，且說其之前
    已曾與STAR公司往來多次，保證STAR公司之信用絕無問題，並隱瞞該貨物收據為
    大陸籍人士李志忠所交付之事實，致使其陷於錯誤，始同意借予押匯款項供聲請
    人所營高義國際興業有限公司週轉之事實，且認此已符合刑法三百三十九第一項
    詐欺取財罪之構成要件，而予論罪科刑。並復說明「被告及選任辯護人雖辯稱：
    被告並未參與偽造該貨物收據或信用狀，且被告不知情李志忠所交付之貨物收據
    與經由銀行所遞交之信用狀有問題云云，但查此節乃被告是否應成立（行使）偽
    造私文書之問題，與被告應論以詐欺取財罪責並不生影響」等語，有該判決書繕
    本附卷可憑，是以原確定判決已於判決理由中表明其心證取捨之結果，核與經驗
    、論理法則尚無違背。查本件再審理由(一)雖稱：依銷售合約書、STAR公司覆函所
    載，聲請人自始認該「收貨單」之真正，主觀上應無詐欺之犯意云云，然此項證
    據業據原確定判決理由中敘明，此乃聲請人是否應另成立（行使）偽造私文書之
    問題，與其應論以詐欺取財罪責並不生影響；又再審理由(三)雖另謂：「．．．當
    時廣得利公司負責人陳葆龍，適逢出差香港，由羅淑慧代為接洽，聲請人據實向
    她說明交易內容，包括買賣標的，買賣對象是大陸人，交貨地點大陸廣州，貨款
    由香港開出信用狀支付，並非大陸開出」云云，惟此核與原確定判決前引證言不
    符，而聲請人亦未提出相關證據以實其說，自難憑信。至於其他再審理由(二)、(四)
    、(五)則均未見聲請人具體提出有何「重要證據」漏未審酌，而僅係再行置詞而辯
    稱己無詐欺之犯行，逕爭執事實審法院證據取捨之結果，於法亦有未合，要難謂
    有再審之原因。故本件聲請人所列舉聲請再審之理由，揆諸首揭說明，均與刑事
    訴訟法第四百二十一條所謂「足生影響於判決之重要證據漏未審酌」無涉，核與
    上引法條所定並不相符，應認無再審之理由，自應依法予以駁回。
四、據上論斷，應依刑事訴訟法第四百三十四條第一項，裁定如主文
中      華      民      國    九十三    年     十一     月     三十     日
                              臺灣高等法院刑事第十五庭
                                  審判長法  官  房  阿  生
                                        法  官  蔡  光  治
                                        法  官  雷  元  結
右正本證明與原本無異。
不得抗告。
                                        書記官  李  家  敏
中　　　華　　　民　　　國　　九十三　　年　　 十二　　月　　 　一　　  日
